臺灣高等法院高雄分院民事判決　九十一年度上易字第六七號
　　　上　訴　人　　甲○○
　　　被上訴人　　　乙○○
右當事人間請求給付工程款事件，上訴人對於中華民國九十年十二月二十七日臺灣屏
東地方法院九十年度訴字第八四七號第一審判決提起上訴，本院判決如左：
    主      文
上訴駁回。
第二審訴訟費用由上訴人負擔。
    事實及理由
一、本件被上訴人起訴主張：其於八十五年、八十六年及八十七年間分別承攬上訴人
    位於（一）高雄市小港區永彩建設公司桂林大廈，外部打底磁磚填縫工程，每坪
    工程款新台幣（下同）一千五百元，共計一百九十萬元、上訴人已給付一百六十
    萬元，尚餘三十萬元尾款未付。（二）高雄縣林園鄉永彩建設公司透天厝外部打
    底磁磚填縫工程，每坪工程款一千五百元，共四百六十坪，共計六十九萬元，被
    上訴人僅付六十四萬元，尚餘尾款五萬元未付。（三）台南白河榮民之家外部磁
    磚填縫工程，每坪工程款五百元，共二千二百坪，共計一百一十萬元，上訴人已
    付九十六萬元，尚餘尾款十四萬元未付。（四）另被上訴人曾因台南白河榮民之
    家工程要求上訴人代為僱請工人，工作六天，每天工資二千元，計一萬二千元未
    付。總計上訴人尚欠被上訴人上開三項工程款及代僱工款共計五十萬二千元未付
    ，屢向上訴人催討，均置之不理，為此，提起本件訴訟請求上訴人給付五十萬二
    千元，及自起訴狀繕本送達翌日起至清償日止，按週年利率百分之五計算之利息
    。原審判決被上訴人全部勝訴。茲聲明求為判決駁回上訴，第二審訴訟費用由上
    訴人負擔。
二、上訴人則以：（一）高雄市小港區永彩建設公司桂林大廈部分：分為二期施工，
    第一期泥作工程為上訴人承包，其中外部打底磁磚填縫轉包給被上訴人，約定工
    程款每坪一千五百元，斬石部分七百五十元，被上訴人施作之面積分別為一樓北
    面牆三五．三七平方公尺、一樓前面東面牆為四八．一三坪、一樓後面（南面）
    所貼磁磚為二十三坪，一樓施作面積總共僅七十一坪，工程款應為一十萬六千五
    百元，一至十樓之工程款亦不可能達一百九十萬元，被上訴人所施作工程款僅一
    百六十萬元，上訴人否認總工程款為一百九十萬元，就此部分，被上訴人應負舉
    證責任。又被上訴人已領工程款一百六十萬元，惟未收尾，其未施作部分及面積
    如下：後面廁所打底面積八十七坪、後面廚房打底面積四十四坪、第一期東面下
    方面積約四坪、第二期警衛室部分增建部分面積七十坪、後面增建花園外面面積
    十坪、增建北面一樓面積七坪、一至十樓東西二面斬石打底面積一百三十六坪、
    南面下方面積二坪、第一期斬石部分面積四坪、增建警衛室面積四坪、鐵門部分
    未收尾，應不能領取工程款。（二）高雄縣林園鄉永彩建設公司透天厝部分：被
    上訴人所承包者為打底及貼磁磚工程，約定工程款每坪一千三百元，非如被上訴
    人所稱係一千五百元，其施作部分（非增建部分）之東面牆一至四樓面積共五十
    一．七九坪，西面牆面積亦為五十一．七九坪，加計正面三至四樓施作面積尚未
    達四百五十坪。又被上訴人未施作及收尾部分有：吊車部分東面、西面一至四樓
    面積四．九坪、前後面一樓至二樓增建面積二七．五二坪、東西牆面未收尾面積
    六．０九坪，扣除此未施作部分，上訴人並未積欠被上訴人工程款。（三）台南
    白河榮民之家部分：被上訴人所承包者為外部磁磚填縫工程，約定工程款每坪四
    百五十元，並非如被上訴人所稱係五百元，且施作面積係二千一百四十坪，非如
    被上訴人所主張係二千二百坪，就此部分，被上訴人應負舉證責任。又被上訴人
    未施作及收尾部分有：下方未填縫及收尾共十一棟，面積八十三坪、冷氣台未符
    驗收重作共九十個，面積四十五坪、女兒牆未收尾面積八．一六坪、伸縮縫未收
    尾面積六七．三坪、中庭未貼磁磚面積五八．四四三坪，就此未施工部分，被上
    訴人均不得請款。（四）上開工程被上訴人未收尾，多次催請其收尾，均置之不
    理，上訴人急於趕工如期交屋，無奈始自行收尾，顯見上訴人自有工人班底，何
    需另委被上訴人代為僱工至台南白河榮民之家施工？故其稱曾付代僱工費用一萬
    二千元，實屬無理等語置辯。聲明：求為判決：（一）原判決廢棄。（二）被上
    訴人在第一審之訴駁回。（三）第一、二審訴訟費用由被上訴人負擔。
三、按當事人主張之事實，經他造於準備書狀內或言詞辯論時或在受命法官、受託法
    官前自認者，無庸舉證。自認之撤銷，除別有規定外，以自認人能證明與事實不
    符或經他造同意者，始得為之。民事訴訟法第二百七十九條第一、三項分別定有
    明文。又當事人於訴訟上所為之自認，於辯論主義所行之範圍內有拘束法院之效
    力，法院自應認當事人自認之事實為真，以之為裁判之基礎。當事人合法委任之
    訴訟代理人，在訴訟上為自認，亦與該當事人自身所為者同。另自認之撤銷，除
    別有規定外，以自認人能證明與事實不符，且係出於錯誤而為自認者，始得為之
    ，民事訴訟法第二百七十九條第三項定有明文。故自認人撤銷其自認者，除應向
    法院為撤銷自認之表示外，自須舉證證明其自認有與事實不符，且其自認係出於
    錯誤之事實。（有最高法院八十八年度台上字第七九二號判決可資參照）
四、查，上訴人於原審九十年十一月二十六日言詞辯論時陳稱：「我工錢都已經有給
    原告（即被上訴人）了，原告有簽收，我有收據可以證明。這『四筆』工程我是
    有委託原告作，但工程款我都有給原告了，當時這『四筆』工程都是口頭契約，
    每做完一百坪就付這些款項。『原告寫的這些金額並沒有錯』，但我錢都已經給
    原告了。當時只是我自己所記帳的，並沒有給被上訴人所簽收」等語（見原審卷
    第十二、三頁）足見上訴人於原審就被上訴人所主張之高雄市小港區永彩建設公
    司桂林大廈外部打底磁磚填縫工程、高雄縣林園鄉永彩建設公司透天厝打底及貼
    磁磚工程、台南白河榮民之家外部磁磚填縫工程及代為僱工等四部分，及此四部
    分應給付之款項均自認，僅辯稱其已給付完畢，是依前揭規定，被上訴人自毋庸
    再就上開三工程之施工坪數、每坪施工單價、總工程款、有無完工及收尾、及有
    無代為僱工至台南白河榮民之家工作等事實負舉證責任，且此自認於第二審亦有
    效力。茲上訴人提起本件上訴，其上訴理由為被上訴人施工坪數不足、每坪施工
    單價非如被上訴人所主張、被上訴人未完工及收尾、及未請被上訴人代為僱工云
    云，然就上訴人在第一審所為之自認未向本院為撤銷之表示，依首揭說明，本院
    自應認上訴人於一審自認之事實為真，以之為裁判之基礎，就上訴人所舉與自認
    事實不符之上訴理由，本院自毋庸再加以審酌及認定其自認是否與事實相符，是
    上訴人主張被上訴人應就施工坪數、每坪施工單價及代上訴人僱工負舉證責任云
    云，不足採信。
五、綜上所述，上訴人就被上訴人起訴主張之事實既已自認，從而，被上訴人請求上
    訴人給付五十萬二千元，及自起訴狀繕本送達翌日即九十年十月三十日起至清償
    日止，按週年利率百分之五計算之利息，為有理由，應予准許。原審判命上訴人
    如數給付，於法並無不合。上訴意旨指摘原判決不當，求予廢棄改判，為無理由
    ，應予駁回其上訴。
六、又上訴人就被上訴人起訴主張之事實既已自認，則本件事證已臻明確，上訴人所
    主張之上訴理由，本院自毋庸審酌，併此明。
七、據上論結，本件上訴為無理由，依民事訴訟法第四百四十九條第一項、第七十八
    條，判決如主文。
中　　　華　　　民　　　國　　九十一　　年　　　八　　　月　　二十八　日
                                      臺灣高等法院高雄分院民事第三庭
~B1審判長法官　張國彬
~B2　　　法官　徐文祥
~B3　　　法官　鄭月霞
右為正本係照原本作成。
不得上訴。
~B法院書記官　楊茱宜
中　　　華　　　民　　　國　　九十一　　年　　　八　　　月　　二十八　日
